臺灣屏東地方法院刑事判決　　　　　96年度交易字第34號
公　訴　人　臺灣屏東地方法院檢察署檢察官
被　　　告　甲○○
輔　佐　人
即被告之母　乙○○
上列被告因公共危險案件，經臺灣屏東地方法院檢察署檢察官聲
請以簡易判決處刑（96年度偵字第38號），因本院認為不宜以簡
易判決處刑，改依通常程序審理（96年度交簡字第85號），茲因
被告就被訴事實為有罪之陳述，經告知簡式審判程序意旨，並聽
取公訴人及被告之意見後，本院合議庭裁定由受命法官獨任依簡
式審判程序審理，判決如下：
    主  文
甲○○服用酒類，不能安全駕駛動力交通工具而駕駛，處有期徒
刑肆月，如易科罰金以新臺幣壹仟元折算壹日，並應於刑之執行
完畢或赦免後，令入相當處所，施以監護年。減為有期徒刑貳
月，如易科罰金以新臺幣壹仟元折算壹日，並應於刑之執行完畢
或赦免後，令入相當處所，施以監護年。
    事  實
一、甲○○曾因過失致人於死案件，經法院判處有期徒刑6 月確
    定，於民國76年11月29日易科罰金執行完畢；又最近1 次因
    酒後不能安全駕駛動力交通工具而駕駛，犯公共危險罪，經
    本院94年度交簡字第788 號判處有期徒刑3 月，上訴後，經
    本院95年度交簡上字第9 號駁回上訴，並諭知緩刑2 年確定
    ，於後開行為時尚在緩刑期間（不構成累犯）。
二、又其知悉酒精對於人體神經系統有抑制作用，酒後從事駕駛
    行為極易因體內酒精作用致身體協調機能及對外界事物之反
    應能力降低而發生危險，惟因患有慢性精神分裂症及酒精濫
    用，於95年9 月6 日上午8 時許，處於辨識行為違法或依其
    辨識而行為之能力，顯著減低之狀況下，在其位於屏東市○
    ○里○○路1 巷125 之9 號住處內飲用酒類後，仍駕駛車號
    HT8-740 號重型機車上路，旋於同日下午3 時許，由西往東
    沿屏東市○○路行經該路5 之1 號前方時，因體內酒精作用
    致無法有效操控所駕車輛，處於不能安全駕駛之狀態，自後
    方追撞行駛其同向前方，由鍾梅蘭駕駛之車牌號碼WNZ-892
    號輕型機車，造成鍾梅蘭因人車倒地而受有頭部外傷合併腦
    震盪、上唇撕裂傷、雙膝、右足多處挫擦傷、牙齒挫傷併斷
    裂之傷害（過失傷害部分未據告訴）。嗣經到場處理警員對
    甲○○進行檢驗測得其吐氣中酒精濃度高達每公升1.09毫克
    （mg／L） 而查獲。
三、案經屏東縣警察局屏東分局報告臺灣屏東地方法院檢察署檢
    察官偵查聲請以簡易判決處刑。
    理  由
一、證據審查部分：
    本件被告甲○○所犯係死刑、無期徒刑、最輕本刑為3 年以
    上有期徒刑以外之罪，已經被告就被訴事實為有罪之陳述，
    經本院聽取當事人之意見後，依刑事訴訟法第273 條之1 第
    1 項之規定，裁定進行簡式審判程序。又本件卷內之人證、
    物證、書證等證據，依同法第273 條之2 規定，不受第159
    條第1 項關於傳聞法則規定之限制，依法均有證據能力，合
    先敘明。
二、前揭犯罪事實，除據被告甲○○於本院審理時自白不諱，並
    經證人鍾梅蘭於警詢中陳述綦詳，復有道路交通事故調查報
    告(一)、(二)表、道路交通事故現場圖、酒精濃度測定紀錄表、
    觀察紀錄表及現場照片20幀在卷可稽。按酒精對人體所生影
    響，於吐氣中酒精濃度達每公升0.25毫克時，即已輕微中毒
    ，而有輕度協調功能降低，是依道路交通安全規則第114 條
    第2 款規定，汽車駕駛人飲酒後，吐氣中所含酒精濃度逾每
    公升0.25毫克者，即不得駕車；若進而其濃度達每公升0.55
    毫克、0.75毫克、0.85毫克以上者，肇事率猶分別達到一般
    正常人之10倍、25倍、50倍之譜，此觀卷附臺灣高等法院88
    年10月26日院賓文廉字第13407 號致所屬各級法院函檢附
    法務部88年10月1 日法檢字第3641號函暨附件研究報告及
    中央警察大學蔡中志教授製作之「酒精濃度與肇事率之關係
    表」自明。今被告甲○○為前揭時地為駕駛行為並肇事後，
    不僅經測得吐氣中酒精濃度達每公升1.09毫克，遠逾前述肇
    事率為一般正常人50倍之標準，危險極高，其經查獲後，由
    承辦警員進行行為觀察測試時，除身上散發濃郁酒味外，並
    呈現意識模糊、注意力無法集中、呆滯木僵等現象，有前引
    觀察紀錄表在卷可按；依卷附肇事現場圖、現場及車損照片
    所示，事發當時為晴天上午，光線良好，現場為柏油鋪設、
    雙向各有2 線快車道、1 線機慢車道之省道臺1 線通過市區
    ○○○路段，路面無缺陷、無施工、無障礙，復無其他不能
    注意情事，詎被告甲○○在此極佳之路況下，竟仍無端自後
    方追撞前方行駛中之機車，依現場情形，其在碰撞發生前，
    猶未見有任何閃避、剎車之痕跡，顯與一般正常人之駕駛作
    為迥異，被告甲○○為前揭駕駛行為時，因體內酒精濃度作
    用致不能有效操控所駕機車，已達不能安全駕駛之程度等情
    ，堪予認定。今查，酒精對於人體中樞神經系統有抑制作用
    ，酒後從事駕駛行為極易因體內酒精作用致身體協調機能及
    對外界事物之反應能力減弱而發生危險，每每造成重大交通
    事故，嚴重危害公眾往來交通安全，乃政府近年來大力宣導
    禁止並取締酒後駕車之行為，此被告甲○○依卷附前案紀錄
    曾因酒後駕車犯公共危險罪，甫經本院94年度交簡字第788
    號、95年度交簡上字第9 號判處有期徒刑3 月，並諭知緩刑
    2 年確定而尚在緩刑期間之人所不能諉為不知者，是其犯罪
    事證已臻明確，應依法論科。
三、按機車係以汽油原動機為動力，並以行駛公共道路為主要功
    能之車輛，為刑法第185 條之3 規定之動力交通工具。核被
    告甲○○所為，係犯刑法第185 條之3 服用酒類致不能安全
    駕駛動力交通工具而駕駛之公共危險罪。又被告甲○○因患
    有慢性精神分裂症及酒精濫用，業據提出中度精神障礙之殘
    障手冊及屏安醫院診斷證明為證，經本院函詢其持續求診之
    屏安醫院，並據函復以其：狀況在一般病情穩定時，有自主
    意識及認識社會規範能力，但若病情惡化時，則可能會導致
    自主意識減弱或喪失；其在95年6 月8 日至曾在屏安醫院住
    院治療，出院時病情穩定，並在門診追蹤治療，後因病情惡
    化而再度入院治療；其平時若能按時服藥，且不酗酒之情形
    下，病情可以維持穩定，而可以有健全自主意識，及認識社
    會規範和自我管理之能力，從過去幾次反覆住院經驗判斷，
    均因不按時服藥，導致精神症狀惡化，而開始酗酒，之後再
    出現衝動無法自我控制之行為。因此，根據過去經驗，其在
    前揭犯罪時間前後之病情已開始不穩定，無法按時服藥治療
    ，當時已無健全自主意識以認識社會規範及自我約束，管理
    飲酒行為之能力也已受損，乃病情持續惡化，致於95年9 月
    16日又再度入院等情，有該院96年4 月26日屏安病歷字第96
    0402號、96年6 月22日屏安病歷字第960601號函在卷可按，
    堪認其前揭時間從事導致其轉入不能安全駕駛動力交通工具
    狀態之飲酒行為，及嗣後決定從事駕駛行為時，已因精神障
    礙，致其辨識行為違法或依其辨識而行為之能力顯著減低，
    應依刑法第19條第2 項規定，減輕其刑。
四、爰審酌被告甲○○之年齡、品行、智識能力、犯罪所生之損
    害、其犯罪之手段、過程，對於公共安全造成危害之程度，
    其為57年11月3 日出生、受有國中畢業、無業之人，有年籍
    資料在卷可按，本件犯罪時年37歲，前曾因過失致人於死案
    件，經法院判處有期徒刑6 月確定，於76年11月29日易科罰
    金執行完畢；又最近1 次因酒後不能安全駕駛動力交通工具
    而駕駛，犯公共危險罪，經本院94年度交簡字第788 號判處
    有期徒刑3 月，上訴後，經本院95年度交簡上字第9 號駁回
    上訴，並諭知緩刑2 年確定，有臺灣高等法院被告前案紀錄
    表及臺灣屏東地方法院檢察署刑案資料查註紀錄表各1 份在
    卷可按，於緩刑期間再犯同一犯行，素行欠佳；又其犯罪時
    吐氣中酒精濃度數值達每公升1.09毫克，所駕動力交通工具
    為機械推力良好之重型機車，犯罪時地為晴天上午之省道臺
    1 線通過屏東市區路段，往來人車頻繁，對於法益造成危險
    之程度，與其犯罪除形成公眾交通往來之危險，並已衍生事
    故，對法益造成實害，及其犯罪後均能坦認犯行，態度尚可
    等一切情狀，量處如主文所示之刑，並諭知易科罰金之折算
    標準，以資儆懲。又被告甲○○患有慢性精神障礙及酒精濫
    用，依前所述其狀況在一般病情穩定時，有自主意識及認識
    社會規範能力，但若病情惡化時，則可能會導致自主意識減
    弱或喪失，茲依被告甲○○之前案紀錄，並以其經斷續就診
    、住院，均不能改善上開對其個人、家庭及社會所隱存之潛
    在侵害危險性，顯有為適當處置之必要，爰併諭知應於刑之
    執行完畢或赦免後，令入相當處所，施以監護年。
五、本件被告犯罪時間在96年4 月24日以前，所犯為刑法第185
    條之3 公共危險罪，並經諭知未逾1 年6 月之有期徒刑，合
    於減刑條件，爰依中華民國96年罪犯減刑條例第2 條第1 項
    第3 款之規定，減其刑期2 分之1 。
據上論斷，依刑事訴訟法第273 條之1 第1 項、第299 條第1 項
前段，刑法第185 條之3 、第19條第2 項、第41條第1 項前段、
第87條第2 項、第3 項，刑法施行法第1 條之1 ，判決如主文。
中　　華　　民　　國　　96　　年　　7 　　月　　26　　日
                  交通法庭    法  官　陳松檀
以上正本證明與原本無異。
如不服本判決應於收受本判決送達後10日內向本院提出上訴書狀
，其未敘述上訴理由者，並得於提起上訴後10日內向本院補提理
由書狀（均須按他造當事人之人數附繕本）「切勿逕送上級法院
」
中　　華　　民　　國　　96　　年　　7 　　月　　26　　日
                              書記官  林祥玉
附錄本判決論罪科刑法條全文
刑法第185條之3：
服用毒品、麻醉藥品、酒類或其他相類之物，不能安全駕駛動力
交通工具而駕駛者，處一年以下有期徒刑、拘役或三萬元以下罰
金。
